臺灣臺北地方法院民事判決　　　　　　　93年度訴字第3480號
原　　　告　丁○○
訴訟代理人　林永頌律師
　　　　　　黃韋齊律師
上一人之
複代理人　　張毓珊律師
被　　　告　揚銘建設股份有限公司
兼上一人之
法定代理人　戊○○
共　　　同
訴訟代理人　簡泰正律師
上列當事人間請求損害賠償等事件，本院於民國94年12月5日言
詞辯論終結，判決如下：
    主      文
被告揚銘建設股份有限公司應給付原告新台幣柒萬伍仟玖佰捌拾
肆元及自民國93年8月18日起至清償日止，按週年利率5%計算之
利息。
原告其餘之訴駁回。
訴訟費用由被告揚銘建設股份有限公司負擔2％，餘由原告負擔
。
本判決第1項於原告以新台幣貳萬陸仟元供擔保後，得假執行；
但被告揚銘建設股份有限公司如以新台幣柒萬伍仟玖佰捌拾肆元
預供擔保後，得免為假執行。
原告其餘假執行聲請駁回。
    事實及理由
一、原告主張：伊於民國91年10月12日向被告購買坐落台北縣新
    店市○○段1216號、1217號土地應有部分及其上門牌為同上
    市○○○街36號5樓房屋一戶（下稱系爭土地、系爭建物）
    ，暨2個平面停車位，總價款計新台幣（下同）11,100,000
    元。惟被告依約應給付伊系爭土地應有部分1/8，但僅給付
    伊系爭土地應有部分1/9，且被告僅給付伊1個機械停車位及
    1 個供車道通行而無法使用之停車位，且系爭建物短少給付
    坪數達805坪，致伊因而受有損害計3,114,869元。爰依民法
    第227條、第360條、第184條第1項後段、第185條、第28條
    及公司法第23條第2項規定，提起本訴等情。並於本院聲明
    ：(一)被告應連帶給付原告3,314,869元，及加計自起訴狀繕
    本送達翌日起算之法定遲延利息（原告言詞辯論意旨狀雖漏
    載「連帶」二字，惟自書狀意旨可知原告業已主張被告應負
    連帶賠償責任，應予補充，見本院卷第327反面、第343至
    344 頁）。(二)願以現金或同面額之合作金庫銀行可轉讓定期
    存單為擔保，請准宣告假執行。
二、被告則以：系爭土地上興建為5樓雙拼公寓，1樓為停車間及
    辦公室，2至5樓為集合式住宅（即8戶），故該公寓之專有
    部分合計為9戶（連同1樓），是各戶分擔系爭土地應有部分
    自為1/9，且揚名建設股份有限公司（下稱揚名建設公司）
    出售予原告為僅為一機械性停車位，並非2個平面停車位，
    另系爭建物登記坪數並未減少等語，資為抗辯。並於本院聲
    明：(一)原告之訴及假執行聲請均駁回。(二)如受不利之判決，
    願供擔保請准宣告免為假執行。
三、查，原告於10月12日向被告購買系爭土地應有部分及系爭建
    物，暨2個平面停車位，總價款計11,100,000元，而被告已
    於92年12月15日將系爭土地應有部分1/9，及系爭建物所有
    權登記予原告所指定之黃彭阿鳳（即原告配偶）等情，有卷
    附房地產買賣契約書、所有權狀、建物登記謄本為證可憑（
    見本院卷第14至28頁、第30至32頁、第92至95頁），並為兩
    造所不爭執（見本院卷第166頁、第177頁），堪信為真。
四、本件應審究者為(一)被告應給付原告系爭土地應有部分為1/8
    或1/9？(二)被告是否有短少給付建物坪數8.5坪？(三)被告是否
    出售2個平面停車位予原告？(四)若有，則原告所受損害額為
    若干？被告應否連帶給付？茲分別論述如下：
(一)、被告應給付原告系爭土地應有部分為1/8或1/9？
    查，系爭建物所屬公寓為雙拼公寓2至5樓計8戶，1樓為供停
    車位及辦公室使用，並為原告於簽訂系爭買賣時即已知悉（
    見本院卷第84頁之原告準備書二狀），則該公寓連同1樓總
    計為9戶，且系爭第1216號、第1217號土地面積各為189.36
    ㎡、188.64㎡（見本院卷第34至35頁之土地登記謄本），共
    計為378㎡（即378×0.3025＝114.34坪），則參照被告於出
    售系爭土地及建物予原告之面積預估表（見本院卷第13頁）
    所示，原告購買系爭土地面積為41.96㎡（即12.69坪），即
    為系爭土地應有部分1/9（計算式：378㎡÷9＝42㎡，約12.
    7坪），足見兩造於系爭土地買賣時，雖僅載明「權利範圍
    依地政機關登記為準」（見本院卷第27頁），惟兩造既已約
    定原告購買系爭土地面積為41.96㎡（即12.69坪，見本院卷
    第13頁之面積預估表所示），則換算該土地面積即為系爭土
    地之應有部分1/9甚明。是原告主張：該公寓僅有8戶（1樓
    為停車位及辦公室應扣除），故被告出售伊之系爭土地應有
    部分為1/8云云，顯無可取。
(二)、被告是否有短少給付建物坪數8.5坪？
  1.查，揚名建設公司出售系爭建物（包含公共使用部分）面積
    共計為158.65㎡（見本院卷第13頁之面積預估表），而依建
    物登記謄本所示（見本院卷第92至95頁），被告僅登記予原
    告系爭建物（含公共使用部分）面積共計為155.03㎡（詳如
    附表一所示），足證，被告顯有短少給付建物面積計3.62㎡
    至明。是原告主張被告短少給付建物面積為8.5坪云云，自
    無可採。
  2.揚名建設公司雖抗辯：伊並未短少給付系爭建物面積云云，
    並提出面積對照表為證（見本院卷第55頁）。惟查，被告於
    出售系爭建物予原告時，依面積預估表所示（見本院卷第13
    頁），將其中2至5樓增建面積12.55㎡（即3.79坪），誤載
    為2.40坪，致主附建物面積誤載為36.73坪（126.03㎡應為
    38. 124坪），然實際被告出售主附建物面積既為126.03㎡
    （此為兩造所不爭執），而現建物登記謄本僅登記面積（不
    含公共使用部分）為123.15㎡，足見被告確實有短少給付主
    附建物面積。是揚名建設公司抗辯：伊並未有短少給付建物
    面積云云，即無可採。
(三)、被告是否出售2個平面停車位予原告？
  1.查，揚名建設公司出售予原告之停車位，即如1樓車位平面
    圖所示之10號車位（見本院卷第12頁、第214頁），且觀諸
    該車位平面圖內載明有「橫移式機械停車」等字樣，再參照
    卷附之面積估算表所示，被告出售系爭停車位面積為10.39
    ㎡（見本院卷第13頁），核與該1樓建物登記謄本記載原告
    應有部分即37/2，亦即可分得該建物面積10.33㎡大致相符
    （計算式：191.14×37/2≒10.33），可證，被告向原告所
    購買之停車位僅為一個機械停車位。
  2.雖原告主張：伊係向被告購買2個平面停車位云云。惟查，
    承前所述，依據原告購買面積估算表所示，其所價買之停車
    位面積僅為10.39㎡（即3.14坪），依一般常識即可知該停
    車位面積，顯不足以停放2輛車，且被告於93年2月9日委託
    代書辦理系爭建物及停車位點交事宜時，原告尚親自至該編
    號10號之機械停車位核對無誤後，始與代書辦理點交並於分
    管協議書簽名等情，亦經證人（即代書）甲○○到庭證述明
    確（見本院卷第220頁反面）；況若原告向被告購買系爭停
    車位為2個平面停車位時，則其於被告委託代書辦理系爭建
    物及停車位、文件資料點交（原告親自確認無訛後辦理點交
    ，見本院卷第57至58頁之分管協議書及簽收單）時，並未予
    以異議？且配合代書辦理點交？顯與常理有違。另證人丙○
    ○、乙○○固於本院均證稱兩造於洽談簽約前，有談到平面
    停車位等事宜，惟該2名證人亦證述並未參與契約內容簽訂
    乙事（見本院卷第218頁正、反面）；準此，兩造於諦約商
    談過程中，原告雖曾提及欲購買2個平面停車位事宜，然被
    告因受限於本公寓1樓停車位為10個機械停車位，且僅應允
    出售1個有產權停車位為原告（見本院卷第218頁之證人丙○
    ○證言），另參酌該1樓平面停車位內亦標明「橫移式機械
    停車」等字樣，再於面積估算表內載明停車位面積僅為
    10. 39㎡等情以觀，可知原告向被告所購買之停車位應為1
    個機械停車位。是原告主張：伊係向被告購買2個平面停車
    位云云，要無可取。
  3.原告另主張其於93年1月9日即曾以存證信函通知被告需交付
    2個停車位乙事，固據提出存證信函為證（見本院卷第100頁
    ）。然觀諸該存證信函僅通知被告應「依約確實交付2個車
    位使用」，自不足以表明被告出售2個平面停車位予原告，
    況如前所述，原告於93年2月9日（即上列存證信函發函後1
    個月）辦理停車位及建物點交時，亦親自至該停車位確認無
    誤後始辦理點交，故原告事後再執該存證信函主張其向被告
    購買車位為2個平面停車位云云，顯無可採。
  4.原告再主張：系爭1樓之建物登記謄本記載停車位為5位，故
    被告並未依約給付停車位云云。惟查，系爭1樓建物登記謄
    本固記載停車位為5位（見本院卷第95頁），並經本院依職
    權調閱系爭建物之建照執照卷宗核閱屬實（見本院卷第251
    頁）。然如前所述，依據被告出售原告之面積估算表所示，
    被告依約應給付原告之停車位面積為10.39㎡（即3.14坪）
    ，而被告已依約登記系爭建物所有權應有部分2/37予原告（
    見本院卷第92頁之建物登記謄本），且依停車位平面圖所示
    ，原告所購買10號停車位顯已標明為「橫移式機械停車」（
    即一般所謂之機械式停車位，見本院卷第214頁），則被告
    依約辦理車位點交，並移轉該1樓建物所有權應有部分2/37
    予原告，自已依債務本旨提出給付。是原告主張：系爭1樓
    之建物登記謄本記載停車位為5位，故被告並未依約給付停
    車位云云，自無足採。
  5.依上說明，原告向被告購買停車位僅為1個機械停車位，且
    被告業已依約將該機械停車位，及系爭建物所有權應有部分
    2/37登記予原告，業已依約提出給付。是原告主張：被告並
    未依約給付2個停車位云云，委無可採。
(四)、原告所受損害額為若干？被告應否連帶給付？
  1.承前所述，揚名建設公司短少給付原告建物面積為3.62㎡，
    參照原告係分別與揚名建設公司、戊○○簽訂系爭建物、土
    地買賣契約，而被告短少給付僅為系爭建物面積，並非土地
    面積部分，故本院認計算被告短少給付建物面積損害額，應
    以原告購買系爭建物之總價款3,330,000元（見本院卷第15
    頁）為準據。準此，被告短少給付原告系爭建物面積為3.62
    ㎡，致原告所受損害為75,984元（計算式詳如附表二所示）
    。
  2.原告主張：被告故意不法短少給付，致伊受有損害，而戊○
    ○為揚名建設公司之法定代理人，故應依法連帶給付云云。
    惟按，公司負責人對於公司業務之執行，如有違反法令致他
    人受有損害時，對他人應與公司固應負連帶賠償之責（公司
    法第23條2項規定參照）。然本件揚名建設公司固有短少給
    付建物面積計3.62㎡，但此僅為揚名建設公司未依約提出債
    務給付之問題而已，並非該公司有何故意不法侵害原告之行
    為，此顯非戊○○執行公司職務有何違反法令可言。故告主
    張：被告故意不法短少給付，致伊受有損害，而戊○○為揚
    名建設公司之法定代理人，故應依法連帶給付云云，亦無可
    採。
五、從而，原告依據債務不履行之損害賠償請求權，訴請揚名建
    設公司應賠償其短少建物面積損害計75,984元，及加計自起
    訴狀繕本送達翌日（即93年8月18日，見本院卷第45頁）起
    算之法定遲延利息，為有理由，應予准許。至原告逾此所為
    請求，即非有據，應予駁回。
六、兩造陳明願供擔保，聲請宣告假執行或免為假執行，經核原
    告勝訴部分，合於法律規定，爰分別酌定相當之擔保金額宣
    告之；原告其餘假執行之聲請，因訴之駁回而失所依據，不
    予准許。
七、本件事證已臻明確，兩造其餘攻擊或防禦方法，經本院審酌
    後，認均與本件之結論無涉，茲不再一一論述，併予敘明。
八、據上論結，本件原告之訴為一部有理由、一部無理由，依民
    事訴訟法第79條、第390條第2項、第392條第2項，判決如主
    文。
中　　華　　民　　國　　94　　年　　12　　月　　30　　日
                  民事第一庭    法　官　楊絮雲
以上正本係照原本作成
如對本判決上訴，須於判決送達後20日內向本院提出上訴狀
中　　華　　民　　國　　94　　年　　12　　月　　30　　日
                    　　　　　　書記官　高秋芬
